【裁判字號】    89,易,95
【裁判日期】    900427
【裁判案由】    詐欺
【裁判全文】
臺灣澎湖地方法院刑事判決                            八十九年度易字第九五號
    公  訴  人  臺灣澎湖地方法院檢察署檢察官
    被      告  丁○○
右列被告因詐欺案件，經檢察官提起公訴（八十九年度偵字第四Ｏ七號），本院判決
如左：
    主  文
丁○○意圖為自己不法之所有，以詐術使人將本人之物交付，處有期徒刑捌月。
    事  實
一、丁○○於民國八十九年一月五日擔任會首，招集許介仁、甲○○、乙○○（以其
    夫之名義參加）等十九會（含會首為二十會），每會二萬元，內標，每月五日開
    標之互助會一會。丁○○起會後，發生所起之會會員得標卻無法如數取得會款之
    情形，會員對會首漸失信任，許介仁為避免丁○○倒會致生損失，遂於同年五月
    五日，以一萬元之高額標金，標得該次會款。詎丁○○為避免其他會員得知此事
    發生恐慌，又欲取得現款，而意圖為自己不法之所有，竟於收取未到場標會之活
    會會員會款時，誆稱許介仁以六千二百元得標，使之陷於錯誤，而詐得各該未到
    場活會會員每會三千八百元之金額，且許介仁應得之會款二十二萬元，丁○○也
    只交付二十一萬零六百元。嗣甲○○、乙○○發現上情，丁○○遂中止上述互助
    會之進行。
二、案經甲○○、乙○○訴請台灣澎湖地方法院檢察署檢察官偵查起訴。
    理  由
一、前述犯罪事實，業經被告丁○○坦白承認，核與告訴人甲○○、乙○○指訴情節
    相符，並經證人許介仁證述在卷，且有互助會單、被告開立之支票、支票存根等
    附卷可資佐證，被告自白有補強證據，犯行洵堪認定。
二、核被告所為，係犯刑法第三百三十九條第一項之詐欺取財罪。爰審酌被告擔任會
    首，自應盡力維繫互助會之正常運作，增進會員與會首相互間之信賴關係，促使
    互助會成為彼此可得善用之理財工具，但依據被告所開立給許介仁之卷附支票顯
    示，被告實際給付許介仁之會款僅二十一萬六百元，較之許介仁所應得之會款二
    十二萬元（許介仁以一萬元得標，含會首死會四會共應付八萬元，其他活會除許
    介仁另有一會外，共十四會應付十四萬元）已有短少，且以許介仁名義詐欺活會
    會員會款，導致會員與會首間信賴關係完全破滅，終須止會，止會後被告不僅未
    合理解決死會、活會會員間之權利糾葛，形成活會會員大額會款無法求償，又不
    願自行提出金錢補償活會會員，對於所收首會大筆會款之流向不能清楚交代，使
    眾多會員求助無門，及被告犯罪之動機、目的、手段、所受刺激、品性、生活狀
    況、智識程度，及犯罪後態度等一切情狀，量處如主文所示之刑。
三、公訴意旨另以：被告於八十八年四月二十五日擔任會首，邀同甲○○、乙○○、
    許介仁等二十會（含會首二十一會）之互助會員，召集每會三萬元，內標，每月
    二十五日開標之互助會，竟意圖為自己不法之所有，於八十八年七月二十五日之
    開標日，偽簽丙○○之署押於未載明標單之紙條上，作為丙○○標會之意思表示
    ，使其他活會會員陷於錯誤，誤以為丙○○得標，而將會款交付被告，足以生損
    害於丙○○及其他活會會員，因認被告此部份行為尚涉有刑法第二百十六條、第
    二百二十條、第二百十條之行使偽造準私文書罪、刑法第三百三十九條第一項之
    詐欺取財罪等語。而公訴人此一認定，係以：丙○○並未參加上述互助會，但被
    告以丙○○名義標得該次會款等情，經被告、丙○○一致供證在卷，作為主要論
    據。惟按犯罪事實應依證據認定之，無證據不得推定其犯罪事實，刑事訴訟法第
    一百五十四條定有明文。經查，被告一再強調以丙○○名義標會，曾經取得丙○○之同意等語，而證人丙○○於偵查中證稱：「我起初有想跟會，後來會單印出
    來後，因經濟能力不許可，我要被告自己處理」、「丁○○把我的名字寫在此會
    中，後來經濟能力不許可，我跟丁○○說我不要跟這一會了，至於丁○○如何處
    理，我不清楚，我沒有借名字給他標這一會」等語，審理中則證稱：「本來我要
    跟這個會，但是因為後來我沒有錢，所以我就跟被告說，我的部分給他處理，當
    時我的意思，就是給他全權處理，偵查中我會講說我沒有借名字給他標會，是因
    為當時我沒有特別就這一點來講，但是我的意思就是隨便他處理，包括同意被告
    用我的名字標會，因為民間標會的情形都是如此，所以我們兩人都有共識」等語
    ，堪認被告所辯經丙○○授權同意標會一節，尚非無據。告訴人對此雖指稱：被
    告以丙○○名義標會，未告知其他會員也未經其他會員同意等語，惟查，民間合
    會關係，在民法債編八十九年五月五日合會條文施行前，依例屬會首與會員間之
    單線關係，會員彼此間並無關聯，故被告經丙○○授權後，即可利用丙○○名義
    標會，並無告知或徵求其他會員同意之必要。從而，既查無其他積極證據證明被
    告擅自冒用丙○○名義標會，此部份公訴意旨公訴人又以連續犯或牽連犯之裁判
    上一罪關係起訴，本院爰不另就此部分為被告無罪判決之諭知。
據上論斷，應依刑事訴訟法第二百九十九條第一項前段，刑法第三百三十九條第一項
，罰金罰鍰提高標準條例第一條前段，判決如主文。
本案經檢察官葉麗琦到庭執行職務。
中      華      民      國      九十      年      四      月    二十七  日
                                臺 灣 澎 湖 地 方 法 院 刑 事 庭
                                      法    官  陳     介     安
右正本證明與原本無異。
如不服本判決，應於判決送達後十日內，向本院提出上訴狀（須附繕本）。
中      華      民      國      九十      年      四      月    三十    日
                                      書 記 官  劉     竹     苞
論罪法條：
刑法第三百三十九條第一項：
意圖為自己或第三人不法之所有，以詐術使人將本人或第三人之物交付者，處五年以
下有期徒刑、拘役或科或併科一千元以下罰金。


司法院資訊處製作；財團法人民間司法改革基金會備份。
